【裁判字號】    99,台上,7180
【裁判日期】    991118
【裁判案由】    強盜
【裁判全文】
最高法院刑事判決            九十九年度台上字第七一八０號
上  訴  人  高秋燕
選任辯護人  黃重鋼律師
            林詠嵐律師  
上列上訴人因強盜案件，不服台灣高等法院中華民國九十八年四
月二十八日第二審判決（九十八年度上訴字第四五號，起訴案號
：台灣台北地方法院檢察署九十六年度偵字第二五三七二號），
提起上訴，本院判決如下：
    主  文
上訴駁回。
    理  由
按刑事訴訟法第三百七十七條規定，上訴於第三審法院，非以判
決違背法令為理由，不得為之。是提起第三審上訴，應以原判決
違背法令為理由，係屬法定要件。如果上訴理由書狀並未依據卷
內訴訟資料，具體指摘原判決不適用何種法則或如何適用不當，
或所指摘原判決違法情事，顯與法律規定得為第三審上訴理由之
違法情形，不相適合時，均應認其上訴為違背法律上之程式，予
以駁回。本件原判決依憑上訴人高秋燕坦承因認受詐賭而心生不
滿，夥同高祥閔等人將黃玉鑾、雷良鴻帶往台北縣新店山區，並
收受其等所交付之財物及保管條之供稱，證人黃玉鑾、雷良鴻、
高祥閔、劉士豪、陳俊至、施柏丞、李詮中之證述，卷附保管條
、支票、和解書，暨扣案白色雨傘等證據資料，認上訴人有其事
實欄所載之加重強盜犯行，已詳敘所憑之證據與認定之理由。且
敘明上訴人否認該犯行，辯稱：黃玉鑾、雷良鴻串通詐賭，致上
訴人賭輸新台幣（下同）七、八萬元，二人自知理虧，主動承認
詐賭，並自願賠償損失，並未施予強暴、脅迫，行為縱有不當，
亦僅構成妨害自由犯行云云，為不足採，亦依調查所得證據，於
理由內詳予指駁、說明。因認上訴人犯行明確，而撤銷第一審此
部分之科刑判決，改判論處上訴人結夥三人以上，意圖為自己不
法之所有，以強暴、脅迫至使不能抗拒，而使他人交付財物罪刑
，已詳述所憑之證據及其認定之理由。上訴意旨略稱：證人黃玉
鑾、雷良鴻警詢、偵查中之供述均屬審判外陳述，既未到庭接受
詰問，亦無所在不明致無從傳喚，並無刑事訴訟法第一百五十九
條之三第三款傳聞法則例外之情形，理由中對於渠等警詢中供述
何以具有特別可信之情況，亦未具體說明，原判決認警詢、偵查
中證述均有證據能力，並採為論罪依據，有違證據法則。上訴人
僅以徒手及雨傘相脅，並未持有刀槍、棍棒等具殺傷力武器，黃
、雷二人亦未遭捆綁束縛致全無反抗能力，尚未使其等達到不能
抗拒之程度，且上訴人係基於債主地位要求處理債務並予賠償，
主觀上亦無強盜犯意，原判決遽論以強盜罪行，顯有判決不備理
由及適用法則不當之違誤云云。惟查，原判決已敘明證人黃玉鑾
、雷良鴻均係經第一審及原審傳拘無著，處於所在不明而無法傳
喚或傳喚不到之情形，而其等警詢之陳述具有可信之特別情況，
且為證明犯罪事實所必要，依刑事訴訟法第一百五十九條之三第
三款規定，認具證據能力，偵查中所陳，業經其等具結，且無顯
不可信之情形存在，亦具證據能力，均得採為證據，並無不合。
對於被害人黃玉鑾、雷良鴻深夜遭上訴人等多人強押在新店山區
，並遭毆打、脅迫，在偏僻山野，求助無門，顯已達至使其等不
能抗拒之程度，上訴人自承賭輸七、八萬元，但卻要求三百萬元
之賠償，雖最終黃玉鑾同意交付三十萬元、雷良鴻同意交付五十
萬元，仍遠高於其賭博所輸去之數額甚鉅，自與單純損害賠償之
請求有別，顯係假藉詐賭索取賠償之名義，行其強盜取財之犯行
甚明，上訴人所辯僅有妨害自由云云，實無可採。均於判決內詳
細說明本於調查所得之心證而為事實判斷之理由，所為論斷，並
無理由不備及適用法則錯誤之違法情形存在。此外，上訴意旨就
屬原審採證、認事職權之適法行使及原判決已說明事項，徒憑己
見，任意指摘為違法，且仍為單純事實之爭執，均非適法之第三
審上訴理由。應認其上訴不合法律上之程式，予以駁回。
據上論結，應依刑事訴訟法第三百九十五條前段，判決如主文。
中    華    民    國  九十九  年   十一   月   十八   日
                      最高法院刑事第十庭
                          審判長法官  石  木  欽  
                                法官  洪  佳  濱  
                                法官  韓  金  秀  
                                法官  段  景  榕  
                                法官  周  煙  平  
本件正本證明與原本無異
                                      書  記  官  
中    華    民    國  九十九  年   十一   月  二十二  日
                                                      K

司法院資訊處製作；財團法人民間司法改革基金會備份。
